臺灣臺南地方法院臺南簡易庭民事判決
109年度南簡字第1421號
原      告  朱兆鵬  

被      告  陳玟廷  



上列被告過失傷害案件，原告提起刑事附帶民事訴訟請求侵權行
為損害賠償，由本院刑事庭裁定（109年度交簡附民字第129號）
移送前來，經本院於民國109年12月16日言詞辯論終結，判決如
下：
    主  文
被告應給付原告新臺幣59,057元。
原告其餘之訴及假執行之聲請均駁回。
訴訟費用由被告負擔2分之1，餘由原告負擔。
本判決第一項得假執行。但被告如以新臺幣59,057元為原告預供
擔保，得免為假執行。
    事實及理由
一、本件被告經合法通知，未於言詞辯論期日到場，核無民事訴
    訟法第386條所列各款情事，應准原告之聲請，由其一造辯
    論而為判決，合先敘明。
二、原告主張：
  ㈠被告於民國108年11月14日17時11分許，在臺南市東區慶東街
    近私立光華女子高級中學西側後門處之南向北車道，欲騎乘
    車牌號碼000-0000號普通重型機車，左迴車進入對向車道時
    ，本應注意起駛前應顯示方向燈，注意前後左右有無障礙或
    車輛，讓行進中之車輛優先通行，及汽車迴車前，應暫停並
    顯示左轉燈光或手勢，看清無來往車輛，始得迴轉，惟被告
    均疏未注意即貿然自該處無照起駛向左迴車。適原告騎乘車
    牌號碼000-000號普通重型機車（下稱系爭機車），同向自
    後駛來欲超越，雙方因煞避不及而碰撞肇事（下稱系爭車禍
    ），致原告人車倒地後，受有右腕三角纖維軟骨損傷、右側
    肩膀、手肘、雙側性手部、右側膝部挫擦傷之傷害（下稱系
    爭傷勢）及系爭機車受有損壞，被告上開過失傷害原告身體
    之行為，業經檢察官提起公訴，原告得依侵權行為法律關係
    訴請被告賠償原告因系爭車禍事故所受之損害。
  ㈡原告所受損害如下： 　　　
　⒈醫療費用新臺幣（下同）1,600元：原告因系爭車禍受傷至台
    灣基督長老教會新樓醫療財團法人台南新樓醫院（下稱台南
    新樓醫院）急診及治療，共支出醫療費用1,600元，有台南
    新樓醫院收據3紙可憑。
　⒉保護輔具801元：原告所受系爭傷勢需使用輔具保護輔助，有
    台南新樓醫院診斷證明書可憑，購買手腕固定板支出801元
    ，亦有墨凡有限公司電子發票證明聯及購買明細可證。
　⒊修車費用12,950元：系爭機車因系爭車禍受損，經送訴外人
    立揚車業行維修，共支出12,950元（工資3,300元、零件9,6
    50元），有立揚車業行收據及系爭機車受損照片可稽。
　⒋看護費6萬元：原告因系爭傷勢於108年11月14日至台南新樓
    醫院急診入院治療，同年月16日門診追蹤治療，需專人看護
    照顧1個月，有台南新樓醫院診斷證明書可證，以全日看護
    每日2,000元為計，得請求看護費用6萬元（30日×2,000元）
    。
　⒌精神慰撫金5萬元。
  ⒍綜上，原告得請求被告賠償金額合計125,351元（1,600元＋80
    1元＋12,950元＋6萬元＋5萬元）。
  ㈢並聲明：被告應給付原告125,351元。願供擔保請准宣告假執
    行。
三、被告方面：經本院合法通知，未於言詞辯論期日到場，亦未
    提出書狀作何聲明或陳述。
四、本院得心證之理由：
  ㈠查原告主張被告於108年11月14日17時11分許，在臺南市東區
    慶東街近私立光華女子高級中學西側後門處之南向北車道，
    欲騎乘車牌號碼000-0000號普通重型機車，左迴車進入對向
    車道時，本應注意起駛前應顯示方向燈，注意前後左右有無
    障礙或車輛，讓行進中之車輛優先通行，及汽車迴車前，應
    暫停並顯示左轉燈光或手勢，看清無來往車輛，始得迴轉，
    惟被告均疏未注意即貿然自該處無照起駛向左迴車而與原告
    所騎乘之機車發生碰撞，致原告人車倒地受有系爭傷勢等情
    ，業據提出臺南地檢署109年度調偵字第1512號簡易判決處
    刑書乙份為證，而被告上開行為，已經經本院以109年度交
    簡字第2263號刑事判決（下稱刑案）認被告犯無駕駛執照駕
    車過失傷害罪，處拘役30日，如易科罰金，以1,000元折算1
    日確定，亦據本院調取上開刑案卷宗，並核閱其內所附交通
    事故談話紀錄表、調查筆錄、原告之臺南新樓醫院診斷證明
    書、道路交通事故現場圖、道路交通事故調查報告表㈠、㈡、
    現場照片等件查明無訛。被告於刑案警詢時，亦對其於上開
    時、地違規迴轉致肇事乙節坦承不諱，是上開事實均堪信為
    真實。
　㈡按因故意或過失，不法侵害他人之權利者，負損害賠償責任
    民法第184條第1項前段定有明文。又按行車前應注意起駛前
    應顯示方向燈，注意前後左右有無障礙或車輛行人，並應讓
    行進中之車輛行人優先通行；汽車迴車前，應暫停並顯示左
    轉燈光或手勢，看清無來往車輛，並注意行人通過，始得迴
    轉，道路交通安全規則第89條第1項第7款、第106條第5款分
    別定有明文。被告駕車上路，對於前揭道路交通安全規定自
    應注意並遵守之，且依當時情形，並無不能注意之情事，其
    竟因疏忽違反該規定而肇事致人受傷，屬應注意並能注意而
    不注意，實難辭過失之責，足認被告確有不法過失駕車肇事
    行為，且被告上揭過失行為與原告所受系爭傷勢結果間，亦
    具有相當因果關係，應甚明確。
　㈢次按因故意或過失，不法侵害他人之權利者，負損害賠償責
    任；汽車、機車或其他非依軌道行駛之動力車輛，在使用中
    加損害於他人者，駕駛人應賠償因此所生之損害；不法侵害
    他人之身體或健康者，對於被害人因此喪失或減少勞動能力
    或增加生活上之需要時，應負損害賠償責任；不法侵害他人
    之身體、健康、名譽、自由、信用、隱私、貞操，或不法侵
    害其他人格法益而情節重大者，被害人雖非財產上之損害，
    亦得請求賠償相當之金額，民法第184條第1項前段、第191
    條之2前段、第193條第1項、第195條第1項分別定有明文。
    又不法毀損他人之物者，被害人得請求賠償其物因毀損所減
    少之價額。負損害賠償責任者，除法律另有規定或契約另有
    訂定外，應回復他方損害發生前之原狀。因回復原狀而應給
    付金錢者，自損害發生時起，加給利息。第1項情形，債權
    人得請求支付回復原狀所必要之費用，以代回復原狀。又應
    回復原狀者，如經債權人定相當期限催告後，逾期不為回復
    時，債權人得請求以金錢賠償其損害。民法第196條、第213
    條、第214條亦定有明文。查被告於上開時、地因起駛迴轉
    未注意來往車輛之過失致與原告所騎乘之系爭機車發生碰撞
    ，使原告受有系爭傷勢及系爭機車受損等情，已經本院認定
    如前，則原告依上開條文之規定，請求被告賠償其所受之損
    害，自屬依法有據。茲就原告各項損害賠償請求是否有理由
    ，分述如下：
  ⒈醫療費用1,600元：原告主張其因系爭傷勢支出醫療費用1,60
    0元之事實，業據其提出台南新樓醫院收據各3紙為證，核與
    診斷證明書記載相符，堪認原告所支出之上開醫療費用1,60
    0元，係系爭車禍所受傷勢所為之醫療支出，原告請求應由
    被告賠償，自屬有據，應予准許。
　⒉保護輔具801元：原告主張其因系爭傷勢購買手腕固定板801
    元之事實，業據其提出墨凡有限公司電子統一發票證明聯及
    購買明細為證，核與診斷證明書記載相符，堪認原告所支出
    之上開保護輔具費用801元，係系爭車禍所受傷勢所為之支
    出，原告請求應由被告賠償，自屬有據，應予准許。
　⒊機車修理費12,950元部分：
  ⑴按不法毀損他人之物者，被害人得請求賠償其物因毀損所減
    少之價額，民法第196條亦已明訂。而民法第196條中所謂其
    物因毀損所減少之價額，非不得以修復費用為估定之標準，
    因損害賠償，除法律另有規定或契約另有訂定外，應以填補
    債權人所受損害及所失利益為限，為民法第216條第1項所明
    定，故修復費用以必要者為限，如修理材料以新品換舊品，
    應予折舊（最高法院77年5月17日77年度第9次民事庭會議決
    議（一）意旨參照）。
　⑵原告主張系爭機車因系爭車禍遭撞受損而支出修理費12,950
    元等情，業據提出收據為據，惟上開修理費用，其中更換零
    件費用為9,650元，應係以新零件更換被毀損之舊零件，即
    應將折舊予以扣除，始為合理。依行政院所頒布固定資產耐
    用年數表暨固定資產折舊率表，機車之耐用年數為3年，依
    定率遞減法之折舊率則千分之536。又系爭機車係101年1月
    出廠，有系爭機車行車執照影本1份在卷可憑，至系爭車禍
    事故發生時止，已使用7年餘，已超過前述耐用年數，但系
    爭機車於系爭車禍發生時仍正常使用中，足見其零件應仍在
    固定資產耐用年限內，方可繼續使用，難認其零件已無殘餘
    價值，如超過耐用年限之部分仍依定率遞減法繼續予以折舊
    ，則與固定資產耐用年限所設之規定不符。故參酌營利事業
    所得稅查核準則第95條第8款「營利事業折舊性固定資產，
    於耐用年限屆滿仍繼續使用者，其殘值得自行預估可使用年
    數並重新估計殘值後，按原提列方式計提折舊」、所得稅法
    第51條「固定資產之折舊方法，以採用平均法、定率遞減法
    或工作時間法為準則。上述方法之採用及變換，準用第44條
    第3項之規定；其未經申請者，視為採用加權平均法」及該
    法施行細則第48條第1款「固定資產之折舊方法，採平均法
    者，以固定資產成本減除殘價後之餘額，按固定資產耐用年
    數表規定之耐用年數平均分攤，計算其每期折舊額」之規定
    ，本院認採用「平均法」計算其最後1年折舊後之殘值作為
    前開零件之殘餘價值【計算式：取得價格÷（耐用年限＋1）＝
    殘值】，應屬合理。是上開零件費用9,650元，依上揭平均
    法計算其折舊後，零件之殘餘價值為2,413元【計算式：9,6
    50元（3＋1）＝2,413元，元以下四捨五入】，故原告得請求
    被告賠償之零件費用應為2,413元；再加計工資3,300元，是
    原告得請求被告賠償系爭機車修復必要費用合計應為5,713
    元（3,300元＋2,413元），逾此數額之請求，則屬無據。
　⒋看護費用6萬元：原告主張因系爭車禍事故所受系爭傷勢，經
    醫囑需專人看護照顧1個月等情，業據提出台南新樓醫院診
    斷證明書為證，被告亦未到場爭執，自堪信為真實，而有關
    看護費部分，依目前看護行情，全日看護費為每日2,000元
    ，是原告請求之看護費用6萬元（30日×2,000元）應予准許
    。
　⒌精神慰撫金5萬元部分：按被害人受有非財產上損害，請求加
    害人賠償相當金額之慰撫金時，法院對於慰撫金之量定，應
    斟酌實際加害情形、所造成之影響、被害人痛苦程度、兩造
    之身分、地位、經濟情形及其他各種狀況，以核定相當之數
    額（最高法院51年台上字第223號、47年台上字第1221號判
    例意旨可資參照）。查原告因系爭車禍事故受有系爭傷勢，
    並於108年11月14日至台南新樓醫院急診，於同年月16日門
    診追蹤治療，建議需專人看護照顧1個月，需休養6至8週，
    需骨科護具保護輔助，不宜劇烈活動，負重，持重物，108
    年12月14日門診追蹤治療，有台南新樓醫院診斷證明書附於
    附民卷可憑，足認其身體上確受有損害，而上開傷害自亦使
    其心理上受有痛苦，應堪認定，原告依據民法第195條之規
    定請求被告給付精神慰撫金，自屬有據。復查原告為77年12
    月3日生，大學畢業，從事長照工作，每月薪資3萬元，107
    、108年度申報所得分別為26,541元、0元，名下無財產；被
    告為86年7月6日生，高職肄業，107、180年度申報所得分別
    為69,425元、0元，名下有投資1筆等情，業經原告陳明，並
    有被告戶籍謄本及本院職權調取之兩造稅務電子閘門財產所
    得調件明細表在卷可憑，應堪信為真。本院審酌兩造之上開
    教育程度、經濟能力、社會地位及原告前揭傷勢、系爭車禍
    發生經過等一切情狀，認原告請求被告賠償其精神慰撫金5
    萬元為適當，應予准許。
  ⒍綜上，原告得請求之金額合計為118,114元（1,600元＋801元＋
    5,713元＋6萬元＋5萬元）。
  ㈣再按損害之發生或擴大，被害人與有過失者，法院得減輕賠
    償金額或免除之，民法第217條第1項定有明文。此項規定之
    目的，在謀求加害人與被害人間之公平，故在裁判上法院得
    以職權減輕或免除之（最高法院85年台上字第1756號判例意
    旨參照）。又汽車行駛時，駕駛人應注意車前狀況及兩車並
    行之間隔，並隨時採取必要之安全措施；前行車減速靠邊或
    以手勢或亮右方向燈表示允讓後，後行車始得超越。超越時
    應顯示左方向燈並於前車左側保持半公尺以上之間隔超過，
    行至安全距離後，再顯示右方向燈駛入原行路線，道路交通
    安全規則第94條第3項前段、第101條第1項第5款亦分別定有
    明文。查系爭車禍事故之發生過程係被告騎乘車牌號碼000-
    0000號普通重型機車，在臺南市東區慶東街近私立光華女子
    高級中學西側後門處之南向北車道，左迴車進入對向車道時
    ，未於起駛前顯示方向燈，注意前後左右有無障礙或車輛，
    讓行進中之車輛優先通行，及汽車迴車前，暫停並顯示左轉
    燈光或手勢，看清無來往車輛，即貿然自該處起駛向左迴車
    ，已如前述，而原告騎乘系爭機車，係同向自後駛來，亦疏
    未注意超車時應顯示方向燈，並保持半公尺以上安全間隔，
    及注意車前狀況，即貿然前行超越，雙方因煞避不及而碰撞
    肇事，是依上開肇事過程，被告固有起駛迴轉未注意來往車
    輛之過失，惟原告亦有超越未注意車前狀況之過失，應堪認
    定，而系爭車禍肇事責任經送臺南市車輛行車事故鑑定委員
    會鑑定結果亦認：陳玟廷無照駕駛普通重型機車，起駛迴轉
    未注意來往車輛，為肇事原因；朱兆鵬駕駛普通重型機車，
    超越未注意車前狀況，同為肇事因素，亦同此認定，有臺南
    市車輛行車事故鑑定委員鑑定意見書附於臺灣臺南地方法院
    檢察署109年度調偵字第1512號卷第9、10頁可憑，是原告就
    系爭車禍之發生亦有過失，本院審酌兩造之上開過失行為同
    為肇事原因，並斟酌兩造上開過失情狀，認兩造就系爭車禍
    事故之過失責任比例應各為百分之50。爰依前揭規定，減輕
    被告百分之50賠償金額，減輕後，原告得請求被告賠償之金
    額為59,057元（計算式：118,114元×（1－0.5）＝59,057元）
    。
五、綜上所述，原告本於侵權行為之法律關係，請求被告給付原
    告59,057元，為有理由，應予准許，逾此部分之請求，為無
    理由，應予駁回。又原告敗訴部分，其假執行之聲請，亦失
    所據，併予駁回。　　　
六、本件原告勝訴部分係屬民事訴訟法第427條第1項簡易訴訟事
    件，所為被告敗訴之判決，依同法第389條第1項第3款之規
    定，應依職權宣告假執行，另併依同法第392條第2項規定宣
    告被告如為原告預供擔保後，得免為假執行。
七、訴訟費用負擔之依據：民事訴訟法第79條。
中　　華　　民　　國　　110 　年　　1　　月　  　6　　日
                  臺灣臺南地方法院臺南簡易庭
                                  法  官  童來好
上列為正本，係照原本作成。
如不服本判決，應於送達後20日內向本庭（臺南市○○路0段000號
）提出上訴狀（須按他造當事人人數附繕本）。
中　　華　　民　　國　　110 　年　　1 　　月　　6 　　日
                                  書記官  郭倢妮